【裁判字號】    88,訴,841
【裁判日期】    890517
【裁判案由】    違反槍砲彈藥刀械管制條例
【裁判全文】
臺灣彰化地方法院刑事判決                          八十八年度訴字第八四一號
    公  訴  人  臺灣彰化地方法院檢察署檢察官
    被      告  乙○○
    選任辯護人  張慶宗律師
    選任辯護人  何孟育律師
    選任辯護人  陳世煌律師
右列被告因違反槍砲彈藥刀械管制條例案件，經檢察官提起公訴 (八十八年度偵字第
三五三二號)，本院判決如左：
    主  文
乙○○無罪。
    理  由
一、公訴意旨略以；被告乙○○與王英傑（另案經本院為無罪判決）、甲○○、丁○○（均另案起訴、審理），共同於民國八十七年十一月七日下午六時五分許，非
    法持有制式手槍三枝，制式子彈六十發，嗣渠等攜前開槍彈共乘車號Ｍ五－九一
    六七號之自小客車，行經台中市○○路與中山路口時，被警察當場查獲，因認被
    告乙○○涉有槍砲彈藥刀械管制條例第七條第四項之非法持有槍械罪嫌，及同條
    例第十二條第四項之非法持有子彈罪嫌。
二、按犯罪事實應依證據認定之，無證據不得推定其犯罪事實，刑事訴訟法第一百五
    十四條定有明文。又按認定不利於被告之事實須依積極證據，苟積極證據不足為
    不利於被告事實之認定時，即應為有利於被告之認定，更不必有何有利之證據。
    又按事實審法院對於證據之取捨，依法雖有自由判斷之權，然積極證據不足證明
    犯罪事實時，被告之抗辯或反證縱屬虛偽，仍不能以此資為積極證據應予採信之
    理由。又按事實之認定，應憑證據，如未能發現相當證據，或證據不足以證明，
    自不能以推測或擬制之方法，以為裁判基礎。（最高法院三十年上字第八一六號
    、三十年上字第四八二號、四十年台上字第八六號號判例參照）。本件公訴人認
    被告涉有非法持有槍、彈犯行，無非以被告與甲○○及丁○○等人同坐一車為警
    查獲，且丁○○證稱被告曾資助其與甲○○逃亡之生活費為主要論據。然訊據被
    告堅詞否認有何持有槍械、子彈之犯行，辯稱: 伊未持有上開槍、彈，查獲當日
    亦不知甲○○及丁○○身上有帶槍等語。
三、查槍砲彈藥刀械管制條例中處罰非法「持有」槍械及子彈而設有各該規定，參諸
    最高法院之判例及判決，該條例中之「持有」，係指將物置於自己實力支配之下
    （最高法院七十四年度台上字第三四００號判例參照），或執持占有物或置於自
    己保管者而言（見最高法院七十四年度台上字第一八三七號判決），準此，若非
    將槍械、子彈置於自己保管或得支配之情形下，則縱知悉他人持有槍、彈，亦無
    構成何持有槍、彈罪責。經查，（一）本見被告被控所持有之槍、彈，係於上開
    時、地在甲○○及丁○○身上分別查獲，並非於被告身上查獲一節，業據證人即
    查獲本案之警員丙○○於本院審理中證述甚詳，甲○○復於警、偵訊中明確供稱
    該槍械、子彈之來源，係甲○○之已故老大施順利生前交予甲○○保管的，故上
    開槍、彈非但不是由被告身上查獲，亦無證據認定被告曾持有或交付甲○○、丁○○該槍、彈；（二）甲○○與丁○○於偵查中復供稱: 當天是要一同去吃飯、
    理髮，上開槍、彈係渠二人為防身所攜帶，被告並不知渠二人有攜帶槍、彈等語
    ，另證人丙○○亦於本院審理中證稱：該槍、彈係由甲○○、丁○○二人之腰間
    搜出來，外有襯杉遮蓋等語，是被告辯稱伊當日負責開車，根本不知甲○○、丁○○身上攜有槍、彈等情，尚非無稽，縱被告知悉甲○○、丁○○攜有槍、彈，
    亦非等同被告持有槍、彈，自不能以被告與甲○○、丁○○同乘一車被警查獲，
    即率以認定被告共同持有該槍、彈；（三）公訴人雖以被告資助甲○○、丁○○
    逃亡，為認定被告共同持有該槍、彈之論據之一，惟被告於審理中辯稱並無供給
    甲○○、丁○○二人逃亡之費用，僅是偶有金錢之借貸，丁○○亦於本院審理中
    否認逃亡期間受有被告之金錢資助；再退步言之，縱被告確曾資助甲○○、丁○○逃亡，亦無證據足資認定甲○○、丁○○持有該槍、彈即受被告之教唆或指揮
    ；況證人丙○○亦於本院中證稱；本件是因監聽而查獲，但監聽時並未發現被告
    有準備犯案、將槍械交予甲○○、丁○○保管，或被告知道甲○○、丁○○有帶
    槍等語；另公訴人亦於警局移送渠等有組織犯罪防制條例之案件偵查中，認定被
    告與甲○○、丁○○間，並非一有內部管理結構之集團組織，亦非以犯罪為宗旨
    所組成團體，而予被告及甲○○、丁○○等不起訴處分，是究難認被告有操控、
    指揮甲○○、丁○○持有該槍、彈之行為，或以該二人之持有行為，視同伊自己
    持有之意思；綜上所述，依本院調查及原有之證據，既查無被告親自執持前開槍
    、彈，亦無足認定被告令甲○○、丁○○持有而間接支配管領該槍、彈，揆諸首
    揭條文及判例，自應諭知被告無罪。
據上論斷，應依刑事訴訟法第三百零一條第一項，判決如主文。
本案經檢察官孫治遠到庭執行職務。
中    華    民    國    八十九      年      五      月      十七        日
                                    臺灣彰化地方法院刑事第三庭
                                        法      官  吳俊螢
右正本證明與原本無異。
如不服本判決，應於判決送達後十日內向本院提出上訴狀(須附繕本)。
                                        法院書記官
中    華    民    國    八十        年              月                  日


司法院資訊處製作；財團法人民間司法改革基金會備份。
